臺灣桃園地方法院民事裁定
111年度消債更字第75號
聲  請  人  
即  債務人  林瑩筑  
代  理  人  許書瀚（法扶律師）
上列當事人因消費者債務清理事件聲請更生，本院裁定如下：
    主  文
債務人甲○○自民國一一一年六月二十一日下午五時起開始更生程
序。
命司法事務官進行本件更生程序。
    理  由
一、聲請意旨略以：聲請人任職於商佑企業股份有限公司（下稱
    商佑公司），每月收入約新臺幣（下同）2萬5,000元至2萬6
    ,000元，名下除機車1輛、保單8張外，別無任何財產，而無
    擔保或無優先權之債務總額約為82萬5,223元，復未經法院
    裁定開始清算程序或宣告破產，於民國101年12月間與銀行
    公會進行前置協商程序而協商成立，惟嗣後因不可歸責於己
    之事由致毀諾，聲請人每月收入扣除必要生活費用後，無法
    清償上開債務，爰聲請更生等語。
二、按債務人不能清償債務或有不能清償之虞者，得依消費者債
    務清理條例（下稱消債條例）所定更生或清算程序，清理其
    債務；債務人無擔保或無優先權之本金及利息債務總額未逾
    1,200萬元者，於法院裁定開始清算程序或宣告破產前，得
    向法院聲請更生；法院開始更生程序之裁定，應載明其年、
    月、日、時，並即時發生效力，消債條例第3條、第42條第1
    項及第45條第1項分別定有明文。次按債務人對於金融機構
    負債務者，在聲請更生或清算前，應向最大債權金融機構請
    求協商債務清償方案，或向其住、居所地之法院或鄉、鎮、
    市、區調解委員會聲請債務清理之調解；協商或調解成立者
    ，債務人不得聲請更生或清算。但因不可歸責於己之事由，
    致履行有困難者，不在此限；消債條例施行前，債務人依金
    融主管機關協調成立之中華民國銀行公會會員，辦理消費金
    融案件無擔保債務協商機制與金融機構成立之協商，準用前
    2 項之規定，同條例第151條第1項、第7項、第9項定有明文
    。
三、經查：
  ㈠關於前置協商之要件：
　　聲請人曾聲請消費者債務清理之債務協商，與銀行公會調解
    成立，約定清償方案為自101年12月起，分96期，年利率百
    分之8，每月向當時最大債權銀行即安泰商業銀行股份有限
    公司（下稱安泰銀行）清償9,386元，於102年5月通知毀諾
    ，此有安泰銀行陳報狀及協商機制協議書在卷可稽（見消債
    更卷第91至105頁）。是以，本院自應審究聲請人向本院聲
    請更生，是否符合消債條例第151條第7項但書所列之不可歸
    責於己之事由，致履行有困難之情形。聲請人陳稱協商後因
    懷孕身體不便，工作必須找人代班，期間薪資收入均係給代
    班的友人，而生產後因照顧小孩亦無法外出工作致無收入而
    無力負擔還款金額致毀諾等語，業提出長女出生證明書、勞
    工保險被保險人投保資料表以佐（見消債更卷第27、29頁）
    。經查，聲請人之長女於102年2月5日出生，堪認聲請人101
    年底至102年初確實有因面臨生產之際不便工作而必須請他
    人協助代班之情形，且查聲請人於102年3月13日自高砂紡織
    股份有限公司桃園廠退保後，至102年9月2日方投保於惠康
    百貨股份有限公司，聲請人前開所述應屬實在。是聲請人既
    無收入，自無多餘資金得繼續履行還款方案，足見聲請人乃
    因不可歸責於己之事由始毀諾，故本件聲請合乎上開法律之
    規定。
　㈡聲請人之債務總額：
　　聲請人陳報無擔保或無優先權之債務總額約82萬5,223元，
    依最大金融機構債權人安泰銀行整合其與債權人中國信託商
    業銀行股份有限公司、台灣樂天信用卡股份有限公司、台灣
    中小企業銀行股份有限公司、國泰世華商業銀行股份有限公
    司之債權後，陳報金融機構債權額為118萬6,975元（見司消
    債調卷第79至80頁），故本件聲請人之債務總額應為118萬6
    ,975元。　
　㈢關於聲請人之財產及收入：
　　聲請人名下除機車1輛（90年出廠）、中國人壽保單8張外，
    別無任何財產，此有全國財產稅總歸戶財產查詢清單、機車
    行照、中國人壽續期保險費送金單及保險單保單現金價值證
    明書在卷可稽（見司消債調卷第20、25頁，消債更卷第61至
    71頁、第79頁）；收入部分，聲請人陳稱現任職於商佑公司
    ，每月薪資約2萬5,000元至2萬6,000元等語，業提出110年9
    月至111年3月之薪資條、薪資存摺影本以佐（見消債更卷第
    45至48頁），如每月薪資以不含請假扣款金額計算，核其聲
    請人最近6個月即110年10月至111年3月平均薪資約2萬5,503
    元【計算式：（2萬4,635元＋2萬6,422元＋2萬4,230元＋2萬6,
    243元＋2萬5,243元＋2萬6,243元）÷6＝2萬5,503元，小數點以
    下四捨五入】，本院尚查無聲請人有其他收入，故以2萬5,5
    03元列計聲請人每月收入，尚屬合理。
　㈣關於聲請人之必要支出：
　1.依聲請人最新陳報內容僅陳明每月必要支出金額為1萬8,337
    元，而未明列各項支出之數額、原因及種類，亦未就上開支
    出提出相關單據（見司消債調卷第8頁），本院審酌此金額
    未逾行政院衛生福利部所公告11年桃園市每人每月最低生活
    費用每人每月為1萬5,281元之1.2倍即1萬8,337元之範圍（
    參酌消債條例第64條之2第1項之規定），是以1萬8,337元為
    聲請人個人每月必要之支出，尚屬合理。
　2.子女扶養費1萬1,002元：
　　聲請人自陳與配偶育有2名未成年子女，每月需負擔扶養費
    共計1萬1,002元，業提出子女之戶籍謄本以佐（見司消債調
    卷第12頁），查聲請人子女為未成年（分別於102、103年出
    生），應認無謀生能力，堪認有受扶養之必要。從而，本院
    審酌聲請人所列子女扶養費應以111年度桃園市每人每月最
    低生活費標準之1.2倍即1萬8,337元之6成為標準計算，與配
    偶平均分攤後核估未成年子女扶養費應為1萬1,002元（計算
    式：1萬8,337元×60％÷2×2＝1萬1,002元，小數點以下四捨五
    入】，是聲請人提列扶養費1萬1,002元，應屬合理，准予列
    計。
　3.準此，聲請人每月維持基本生活和履行法定扶養義務之必要
    金額應為2萬9,339元（計算式：1萬8,337元＋1萬1,002元＝2
    萬9,339元）。
四、聲請人以上開收入扣除必要支出後，已無餘額（計算式：2
    萬5,503元－2萬9,339元＝-3,836元）得清償上開債務，縱依
    聲請人於調解程序陳稱每月得提出3,000元作清償（見司消
    債調卷第82頁），則聲請人欲全數清償上開債務仍需約33年
    （計算式：118萬6,975元÷3,000元÷12≒32.97），聲請人現
    年33歲（77年出生），距勞工強制退休年齡（65歲）約32年
    ，審酌聲請人目前之收支及財產狀況，至其退休時止，顯有
    無法清償聲請人前揭所負欠之債務總額之可能，而名下機車
    年份已久，已無殘存價值，保單之價值準備金合計僅約5,64
    2元（見消債更卷第71頁），經變賣亦無得一次清償全部債
    務之可能，考量該積欠債務之利息或違約金仍在增加中等情
    況，堪認聲請人之收入及財產狀況，已有不能清償上開債務
    之虞，自應許聲請人得藉由更生程序清理債務。
五、綜上所述，聲請人係消費者，已有不能清償債務之虞，雖經
    消費者債務清理調解成立，惟因不可歸責致履行有困難，而
    查無消債條例第6條第3項、第8條或第46條各款所定應駁回
    更生聲請之事由，則其聲請，應屬有據，爰裁定准許，並依
    同條例第16條第1項規定，命司法事務官進行更生程序如主
    文。
六、本院裁定准許開始更生程序，俾使聲請人得以重建經濟生活
    ，惟本裁定不生免責效力，須聲請人於更生程序中與債權人
    協定更生方案，並持續履行，始能依消債條例第73條免責，
    附此敘明。　　
中　　華　　民　　國　　111 　年　　6 　　月　　21　　日
                  民事第一庭    法　官　許自瑋
正本係照原本作成。
本裁定不得抗告。
本裁定業已於111年6月21日下午5時公告。
中　　華　　民　　國　　111 　年　　6 　　月　　21　　日
                                書記官  吳光彧